【裁判字號】    89,上更(一),318
【裁判日期】    891106
【裁判案由】    違反槍砲彈藥刀械管制條例
【裁判全文】
臺灣高等法院臺中分院刑事判決                八十九年度上更(一)字第三一八號
    上  訴  人  台灣彰化地方法院檢察署檢察官
    被      告  己○○
    選任辯護人  李慶松
                黃文皇
右上訴人因被告違反槍彈藥刀械管制條例等案件，不服臺灣彰化地方法院中華民國
八十六年七月十七日第一審判決（民國八十六年度訴字第四三五號，起訴案號：臺灣
彰化地方法院檢察署民國八十六年度偵字第九八七○號），提起上訴，經判決後，由
最高法院發回更審，本院判決如左：
    主      文
上訴駁回。
    理     由
一、本案經本院審理結果，認第一審判決以被告己○○被訴違反槍彈藥刀械管制條
    例及恐嚇取財新臺幣（下同）三百萬元等事實不能證明而諭知被告該部分無罪，
    並無不當，應予維持，並引用第一審判決書該部分記載之證據及理由（如附件）
    。
二、上訴人即檢察官上訴意旨略以同案被告謝惠仁向證人乙○○恐嚇取得三百萬元，
    乙○○初始未託被告出面解決，而係被告主動表明願幫乙○○處理該事，其後因
    被告之安排，謝惠仁方順利取得該筆款項諸語憑以指摘原判決關於被告被訴違反
    槍彈藥刀械管制條例及恐嚇取財三百萬元部分之判決不當。然查乙○○陳稱：
    「：：：謝惠仁有打電話要我給他五百萬元，我稱沒錢，他即說那就算了，但後
    來隔半個月，我家遭槍擊，我怕了即請朋友幫忙，碰到被告我也有請他幫忙，後
    來我有到豬舍是被告找我去的，謝惠仁有打電話與我」、「謝惠仁稱最少要三百
    萬元，此三百萬元是我在電話中與他（指謝惠仁）交涉」等語（見本院前審卷第
    二九、三十頁），依此情節當係乙○○主動請被告幫忙，再由乙○○在電話中與
    謝惠仁交涉而得結果，尚非被告主動出面找乙○○要脅而然，尚不能以被告受乙○○之請託出面聯絡謝惠仁與乙○○通電話，而推測其與謝惠仁有共犯關係，自
    不待言。至證人Ａ三固於警訊曾供稱：「該槍擊案發生後一個多月（十二月十日
    ）左右，己○○有打電話約我朋友乙○○在：：：然後打電話給謝惠仁：：：謝
    惠仁本來要新台幣五百萬元，因我朋友乙○○沒有那麼多錢，副主席（即被告）
    後來答應以新台幣三百萬元交付，於是我朋友乙○○即當場開了兩張二林農會的
    支票，分別為一百五十萬元，交給副主席己○○轉交給謝惠仁：：：」等語（見
    警卷第三十五頁），然經本院函請彰化縣警察局提供該證人之真實姓名資料，及
    經本院再傳訊乙○○到庭，猶堅稱：「當時他（指被告）是芳苑鄉代會副主席，
    也是調解委員會委員，有天我們在鄉長室聊天，我有提到被謝惠仁恐嚇之事，因
    為被告他和謝惠仁同村，所以就請他代我去和他接洽。」、「當天是在鄉長室很
    多人在聊天，我提到這件事，不知何人提醒我說被告和謝惠仁認識，可以請他幫
    忙。」、「減為三百萬元，是我在電話中和謝惠仁講好的。」等情（見本院卷第
    三十、三一頁），顯然被告僅係基於幫忙乙○○解決其遭謝惠仁恐嚇之事，並非
    與謝惠仁基於共同正犯之關係而為，應可認定，是該證人Ａ三於警訊所為之陳述
    ，與乙○○於本院先後所為之證述，均不相同，自不能執為被告論罪科刑之依據
    ，自不待言，此外，本院復查無其他積極證據足以證明被告確有檢察官所指此部
    分之犯行，即屬不能證明其此部分之犯罪，則原判決以被告被訴違反槍彈藥刀
    械管制條例及恐嚇乙○○三百萬元部分之事實不能證明而諭知被告該部分無罪，
    並無不當，檢察官之上訴自無理由，應予駁回。
三、據上論斷，應依刑事訴訟法第三百七十三條、第三百六十八條判決如主文。
本案經檢察官戊○○到庭執行職務。
中      華      民      國     八十九     年     十一     月     六     日
                                   臺灣高等法院臺中分院刑事第十庭
                                         審判長法  官  林  照  明
                                               法  官  蕭  廣  政
                                               法  官  李  寶  堂
右正本證明與原本無異。
檢察官得上訴，被告不得上訴。
如不服本判決應於收受送達後十日內向本院提出上訴書狀，其未述上訴之理由者並
得於提起上訴後十日內向本院補提理由書（均須按他造當事人之人數附繕本）。
                                               書記官  蕭  玉  真
中      華      民      國     八十九     年     十一     月     七     日
                                                                        Ｄ
附件：
臺灣彰化地方法院刑事判決                八十六年度訴字第四三五號
    公  訴  人  台灣彰化地方法院檢察署檢察官
    被      告己○○  男五十五歲( 民國○○年○○月○○○日生)
                        住彰化縣芳苑鄉路上村西北巷十號
                        身分證統一編號：Ｎ一0000000號
    選任辯護人  李慶松律師
右列被告因槍彈藥刀械管制條例等案件，經檢察官提起公訴（八十六年度偵字第九
八七○號），本院判決如左：
    主      文
己○○無罪。
    理      由
一、公訴意旨略以被告己○○與謝惠仁（共同被告，現由本院通緝中）二人共同意圖
    為自己不法之所有，並基於概括之犯意，連續於附表編號（一）、（二）、（三
    ）所列時地，向乙○○、甲○○二人以恐嚇手段勒取新台幣（下同）三百萬元、
    二千萬元、七百五十萬元不等之金錢。另被告己○○為控制芳苑地區土地重劃之
    利益，連續於附編號（四）、（五）所列時地，以脅迫手段逼使甲○○、丙○○
    二人不敢參與芳苑鄉○○段四三二地號及同鄉○○段四三六地號土地拍賣時之競
    標，足以妨害二人合法權利之正當行使，嗣於八十五年十二月二十六日上午十一
    時十分許，在彰化縣芳苑鄉頂村南新巷二號為警查獲，因認被告己○○涉有刑
    法第三百四十六條第一項之恐嚇取財罪、第三百零四條第一項之妨害自由罪、槍
    彈藥刀械管制條例第七條第四項之持有槍罪嫌等語。
二、按犯罪事實應依證據認定之，無證據不得推定其犯罪事實，刑事訴訟法第一百五
    十四條定有明文。又告訴人之告訴，係以使被告受刑事訴追為目的，是其陳述是
    否與事實相符，仍應調查其他證據以資審認，最高法院五十二年台上字第一三○○號著有判例。公訴意旨認被告己○○涉有上揭罪嫌係以被害人甲○○、丁○○
    、乙○○、丙○○之指述為主要論據，固非無見，惟訊據被告己○○自警訊、偵
    查以迄審理中均堅決否認有恐嚇取財、妨害自由、持有槍犯行，辯稱：「八十
    三年五月廿八日下午及八十四年十二月廿二日，伊從未提供資料或要謝惠仁打電
    話予甲○○，謝惠仁打電話恐嚇甲○○之事與伊無關，且甲○○前被被恐嚇二千
    萬及七百五十萬元而報案時亦均未述及伊有何參與之情，乃至其後因甲○○與伊
    有土地重劃之糾葛後，甲○○郤又訴及伊有參與，其間不實甚明；又八十四年十
    一月廿七日係鄉長乙○○被謝惠仁開槍恐嚇後，伊身為芳苑鄉代表會副主席，乙○○主動找伊幫忙，後謝惠仁打電話給伊，伊居中為二人聯絡並轉手將三百萬元
    支票交予謝惠仁之妻王淑珒，伊均係幫乙○○的忙，並未得有好處，亦未與謝惠
    仁有何共同恐嚇犯行；再八十四年三月三十一日在芳苑鄉公所，伊僅係與甲○○
    在場發生口角爭吵，並未以暴力威脅甲○○退出土地競標；八十五年十月十九日
    伊係帶同許清松去向丙○○說情看能否由許清松投標，伊與丙○○係多年好友，
    當天丙○○說標單已投了，伊說標單既然投了就算了，當天二人尚且有說有笑，
    伊並未有何恐嚇犯行」等語。經查：
    （一）、告訴人甲○○與丁○○夫妻二人所訴附表編號一所示之八十三年五月廿
    八日遭恐嚇部分，經核其等所訴被恐嚇金額高達二千餘萬元，且所訴之謝惠仁復
    屬殺人案件（參本院通緝書）之通緝要犯，所訴情節非屬輕微，詎告訴人甲○○
    夫妻就此案件竟均未曾向警察機關報案之紀錄可資查證，此業據告訴人甲○○供
    述在卷，則其於附表編號一部分是否確曾遭謝惠仁電話恐嚇乙節，已難查證，且
    告訴人甲○○迄於八十四年十二月廿二日附表編號二所示遭謝惠仁槍擊並以電話
    恐嚇七百五十萬元部分，其當時之報案紀錄及警訊筆錄中亦均僅供訴當日遭謝惠
    仁電話恐嚇取財之情，並未有何提及前曾於附表編號一時地遭謝惠仁恐嚇或本件
    被恐嚇事件係與被告己○○有何關連之詞，此有彰化縣警察局二林分局路上派出
    所八十四年十二月廿九日警訊筆錄在卷可查，是苟有如告訴人甲○○夫妻事後指
    訴係被告己○○提供資料予謝惠仁以資恐嚇甲○○夫妻之情事，告訴人甲○○夫
    妻二人為何於八十三年五月廿八日遭恐嚇時未曾報案，且於八十四年十二月廿二
    日遭謝惠仁電話恐嚇時復均未提及被告己○○？乃俟至二年後其與被告己○○間
    因土地重劃之事生有糾葛後之八十五年十二月間，己○○因案被提報時，告訴人
    夫妻二人始將遭謝惠仁恐嚇之事指訴為係己○○提供資料云云，其間情節殊與常
    情有違，難認與事實相符，其等二人就此部分對被告己○○之指訴顯有瑕疵，非
    可儘信，且又查無證據足認被告己○○與共同被告謝惠仁就附表編號一、二所示
    部分有何共同犯行，自難僅憑告訴人夫妻二人事後並有瑕疵之指訴即執為被告己○○此部分犯行之認據。
    （二）、又附表編號三部分，據當時因另案被押之被害人乙○○於偵查中供明：
    「．．．．因我住處在八十四年十一月廿七日被槍擊後，之後我正常上班，在鄉
    公所我有講到這件事，是己○○主動向我說，看他能否連絡到謝惠仁，若連絡上
    要告訴我，後來就通知我在八十四年十月廿二日下午就約我在洪文昭所有之豬舍
    ．．．、（謝惠仁）有電話進來，．．．他（謝惠仁）說他很困難，要我幫他籌
    五百萬，我說我有困難要去借，他才說三百萬．．．」等語在卷（八十五年偵字
    第九八七○號偵卷八十六年一月六日訊問筆錄），於審理中並到庭供證：「．．
    ．廿七日傍晚約有二人至我住處開槍，所以我找管道去擺平，拜託己○○幫我擺
    平，他聯絡上，叫我去一個養豬場．．．」、「是我主動提起（被謝惠仁槍擊事
    ）的」、「因他們是同村的，也有拜託過很多人，跟路上村有關係的有拜託」、
    「．．．三百萬是謝惠仁向我說的」等語在卷（本院八十六年五月一日訊問筆錄
    ），足徵本件係被害人乙○○遭共同被告謝惠仁槍擊後主動提起，並央求被告己○○居中幫忙，經由被告己○○聯絡後由乙○○與謝惠仁洽談金額之事實甚明；
    再被害人乙○○將三百萬元支票交付被告己○○後，該三百萬元支票由被告己○○依共同被告謝惠仁指示交予不詳之人後轉交予謝惠仁之妻王淑珒，王淑津將該
    支票存入其帳戶內提領，被告己○○並未分得分文，且被告己○○與王淑珒亦未
    曾見過面乙情，亦迭據證人王淑珒於偵查及審理中供證在卷（同上偵卷八十六年
    一月十八日及本院八十六五月廿日訊問筆錄），並有支票二紙及王淑珒之銀行帳
    卡影本等件附卷足憑，益徵被告己○○所辯其僅係受被害人乙○○央託而居中聯
    絡謝惠仁並將支票轉交予王淑珒乙詞可採，除外亦查無其他積極佐證可資證明被
    告己○○與共同被告謝惠仁間就此部分有何共同犯行，亦難僅憑被告己○○曾居
    中聯絡並轉交支票乙節即認與謝惠仁有共同恐嚇犯行，此部分亦嫌乏據而未能證
    明犯罪。
    （三）、公訴人就編號附表四部分，係以告訴人甲○○之指訴為唯一論據，然查
    該部分係於八十四年三月三十一日發生，而告訴人甲○○當時亦均未曾報案，業
    據本院至彰化縣警察局二林分局路上派出所及芳苑分駐所勘驗明確，並經證人即
    路上派出所主管陳錦勝及芳苑分駐所警員楊清水供證在卷（均見本院八十六年五
    月十九日訊問及勘驗筆錄），告訴人苟有如其所訴之遭被告己○○毆打脅迫退出
    土地競標之事，竟均未報案訴警究辦？乃竟亦延至八十五年十二月間與被告己○○生有土地糾葛後始於警訊時指陳，其間是否屬實已非無疑；又據告訴人甲○○
    事隔一年餘後於八十五年十二月七日警訊中所指訴之：「．．．（己○○）尚未
    開標前，事先得知我的競標價格比他高，為了不讓我得標，而黟同其姨太太將我
    拖出競標場外毆打，．．．事後我即到順武堂國術館由接骨師邱炳和治療十多天
    才好」、「．．．．怕再遭受己○○等之暴力迫害而不敢繼續參與競標，最後該
    筆土地被己○○利用關係標得」諸情，經查證結果：１、查本件於八十四年三月
    三十一日在芳苑鄉公所就農地重劃區○○鄉○○段四三二號土地之競標工作，係
    由彰化縣政府主辦，芳苑鄉公所協辦，投標人需事先以通信郵寄方式投標，至開
    標日由彰化縣政府人員及鄉公所主辦人員會同前往郵局取回投標單後，先由村幹
    事初審，再由鄉公所民政課課員複審後即予唱標及紀錄，開標前他人當無可能知
    道別人投標價格等情，業據證人即主辦該次開標之芳苑鄉公所民政課課員林聰岳
    供證在卷，是告訴人指訴之被告己○○事先得知投標價格云云，顯非事實。２、
    再本件告訴人始則稱係其本人投標，然經本院示以當日投標紀錄中並無其投標紀
    錄後，其又改口稱係以洪童之妻名義陳弱名義投標云云，惟查是日陳弱之投標係
    因投標之支票未依投標規定予以劃線保付而於審查時因不符合投標規定而未予得
    標，有路上南農地重劃抵費地標售審查表、陳弱之投標單及八十四年三月三十一
    日開標紀錄表等件影本在卷可憑，並經證人即芳苑鄉公所主辦人員林聰岳供證明
    確，是本件告訴人參與投標並未退出競標，而其未得標乃因其投標所附之支票未
    符投標規定劃線以致於審查時被剔除之故，告訴人所指訴其因遭己○○毆打不敢
    參與競標而由被告己○○利用關係得標云云，亦與事實不符。３、告訴人聲請傳
    訊是日在場之證人即芳苑鄉路上村村長謝輝連到庭供證：是日並未見到己○○之
    太太或小老婆，伊沒有看到己○○打甲○○，是他們（即己○○與甲○○）爭執
    得快翻臉，伊叫他們不要打架，他們並未打起來等語（本院八十六年五月八日訊
    問筆錄），又是日在場主辦開標之公所課員林聰岳亦供證在開標會場內並未見到
    己○○毆打甲○○等語（本院八十六年五月十九日筆錄），是日在開標會場外維
    持會埸秩序之芳苑分駐所警員楊清水亦供證：我們（四名警員）係維持十點至十
    二點之會場秩序，如有毆打事件，我們四人當會前往處理、當天並未見到己○○
    毆打甲○○等語在卷（本院八十六年五月十九日訊問筆錄），是告訴人甲○○所
    指訴之遭被告己○○毆打脅迫乙節，與上揭三名在場證人所述均不相符，難認為
    真實；又告訴人所稱是日事後前往治療之順武堂國術館負責人邱炳和到庭亦供證
    甲○○前雖曾去過伊開設之國術館，但當日有無去則不能確定，伊並未作紀錄等
    語在卷（本院八十六年五月二十日問筆錄），亦未能證明告訴人甲○○所訴，是
    告訴人甲○○此部分之指訴諸多與實情不符，非可儘信，此外並查無其他積極證
    據足資證明被告有何妨害自由犯行，此部分被告犯罪亦不能證明。
    （四）、末查附表編號五部分，該部分之被害人丙○○於檢察官之偵查中即已供
    明：「．．．己○○說是別人拜託他來的，因為許水的兒子許清松要買他隔壁的
    地，但我跟他說標單已投下去了，他說標單投了，就沒辦法．．．」、「．．．
    我與他（即被告己○○）本來就認識，與他有說有笑，他說那些話，我不會怕，
    他也沒有恐嚇我」等語（八十五年度偵字第九八七○號卷八十六年一月十八日訊
    問筆錄），於審理中亦供證：「己○○於十月十八日晚上九時許叫我說是苦水他
    兒子要標，叫我退標，隔日早上七時許己○○與苦水的兒子一起來，說有優先權
    要標，我說已投標出去了，他們就這樣算了」、「並沒有說恐嚇的話，隔日與苦
    水他兒子來一起泡茶有說有笑」等語（本院八十六年五月一日訊問筆錄），核與
    被告己○○所辯相符，此部分被害人丙○○並未訴及被告己○○有何以恐嚇手段
    脅迫丙○○退出競標之犯行，被害人丙○○亦未因而放棄芳苑鄉○○段四三六號
    土地之競標，且無其他事證可資證明被告有何上開妨害自由犯行，被告己○○就
    此部分犯嫌亦有不足。
    綜上所述，被告己○○就附表所示部分均為犯嫌不足，所辯尚堪採信，此外復查
    無其他積極證據足資證明被告有何上開犯行，揆諸首開說明，被告犯罪不能證明
    ，自應為無罪之諭知。
三、共同被告謝惠仁部分由本院通緝中，俟其到案後另為審結，附此敘明。
據上論斷，應依刑事訴訟法第三百零一條第一項，判決如主文。
本案經檢察官魏克仁到庭執行職務。
中     華     民     國    八十六   年     七      月     十七        日
                                  台灣彰化地方法院刑事第二庭
                                        法      官  林  欽  章
右正本證明與原本無異。
如不服本判決，應於判決送達後十日內向本院提出上訴狀( 須附繕本 )。
                                        法院書記官  陳  瑞  志
中     華     民     國    八十六     年     八      月       五        日


司法院資訊處製作；財團法人民間司法改革基金會備份。
